臺灣臺南地方法院新市簡易庭民事裁定
111年度新簡補字第33號
原      告  陳俊鳴  
            陳映如  
共      同
訴訟代理人  鄭伊鈞律師
            陳錦昇律師
被      告  呂江倍紅
            呂東光  
            呂東旭  
共      同
訴訟代理人  蘇義洲律師
            黃郁婷律師
            林育如律師
            高永穎律師
被      告  財政部國有財產署

法定代理人  曾國基  
上列當事人間請求確認通行權存在事件，本院裁定如下：
    主  文
原告應於本裁定送達之翌日起五日內，補繳第一審裁判費新臺幣
壹萬柒仟參佰參拾伍元，逾期不補正，即駁回原告之訴。
    理  由
一、按提起民事訴訟，應依民事訴訟法第1編第3章第2節相關規
    定繳納裁判費，此為必須具備之程式。又原告之訴，有起訴
    不合程式之情形者，法院應以裁定駁回之，但其情形可以補
    正者，審判長應定期間先命補正，亦為同法第249條第1項第
    6款所明定。
二、按鄰地通行權之行使，在土地所有人方面，為其所有權之擴
    張，在鄰地所有人方面，其所有權則因而受限制，參照民事
    訴訟費用法第9條（修正後為民事訴訟法第77條之5）規定之
    法意，鄰地通行權訴訟標的之價額，如主張通行權之人為原
    告，應以其土地因通行鄰地所增價額為準；如否認通行權之
    人為原告，則以其土地因被通行所減價額為準（最高法院78
    年台抗字第355號民事判例要旨參照）。又訴訟標的之價額
    不能核定者，以民事訴訟法第466條所定不得上訴第三審之
    最高利益額數加10分之1定之，此觀諸同法第77條之12規定
    自明。
三、查原告主張其等共有坐落臺南市○市區○○○段000地號土地（
    下稱系爭330地號土地）為袋地，與公路無適宜之聯絡，致
    不能為通常使用，需通行被告呂東旭、呂東光共有之同段61
    0地號土地如起訴狀附圖編號A部分（面積約9平方公尺）；
    被告呂江倍紅、呂東旭、呂東光共有之同段609地號土地如
    起訴狀附圖編號B部分（面積約11平方公尺）；被告財政部
    國有財產署管理之同段607地號土地如起訴狀附圖編號C部分
    （面積約12平方公尺），連接前案即本院103年度簡上字第1
    號判決確定之通行位置以至道路，揆諸上開最高法院判例要
    旨，本件訴訟標的價額應以系爭330地號土地所增價額定之
    ，並非以原告主張通行部分之面積作為計算基準，且訴訟標
    的為原告對鄰地之通行權，而非鄰地之所有權，原告就其主
    張需通行之鄰地，並未享有自由使用、受益、處分之排他性
    權利，自難逕以通行部分之土地價格，作為訴訟標的價額。
四、次查，原告並未提出相關事證供本院審酌系爭330地號土地
    因通行上開土地部分所增之價額，本件卷宗內復無其他資料
    可供核定，堪認屬不能核定之情形。準此，其訴訟標的之價
    額自應依民事訴訟法第77條之12規定，以同法第466條所定
    不得上訴第三審之最高利益額數加10分之1即新臺幣（下同
    ）165萬元定之。故本件訴訟標的價額核定為165萬元，應徵
    第一審裁判費1萬7,335元，茲依民事訴訟法第249條第1項但
    書之規定，限原告於本裁定送達之翌日起5日內補繳，逾期
    不補正，即駁回其訴，特此裁定。
中　　華　　民　　國　　111 　年　　12　　月　　5 　　日
                  新市簡易庭  法  官  陳尹捷
以上正本證明與原本無異。
如不服本裁定關於核定訴訟標的價額部分，應於裁定送達後10日
內向本院提出抗告狀，並繳納抗告費新台幣1,000元；其餘關於
命補繳裁判費部分，不得抗告。
中　　華　　民　　國　　111 　年　　12　　月　　5 　　日
            　　　　　　　　　書記官  吳佩芬